臺灣基隆地方法院民事判決　　　　　　　 93年度訴字第330號
原　　　告　甲○○○
訴訟代理人　林宇文律師
複代理人　　張漢榮律師
被　　　告　癸　○
　　　　　　幸府建設股份有限公司
法定代理人　乙○○
被　　　告　辛○○即己○○之.
兼上列二人
共同訴訟代
理人　　　　壬○○即己○○之.
當事人間請求履行契約等事件，本院於94年3 月22日言詞辯論終
結，判決如下：
    主  文
被告應連帶給付原告新臺幣貳佰壹拾陸萬元，及被告癸○自民國
93年7 月16日日起，被告幸府建設股份有限公司、辛○○、壬○○自民國94年1 月5 日，均至清償日止，按週年百分之五計算之
利息。
訴訟費用新臺幣貳萬貳仟參佰捌拾肆元由被告連帶負擔。
本判決於原告以新臺幣柒拾貳萬元供擔保後，得為假執行。
    事實及理由
甲、程序方面：原告原對被告己○○提起本件訴訟，惟被告己○○於訴訟繫屬中之民國93年7月6日死亡，有
    稽，經查其繼承人有辛○○、壬○○、庚○○、戊○○、丙○○、丁○○等人，其中庚○○、戊○○、丙○○、丁○○
    已經拋棄繼承，業經本院調閱93年度繼字第248 號卷宗核閱
    屬實，本院並於93年12月8 日裁定命辛○○、壬○○續行本
    件訴訟，合先敘明。
乙、實體方面：
壹、兩造之陳述：
I、原告方面：
一、聲明：被告應連帶給付原告新台幣（下同）2,160,000元，
    及自起訴狀送達之翌日起至清償日止，按年息百分之五計算
    之利息，及願供擔保，請准宣告假執行。
二、陳述：
    （一）原告於民國81年5月8日分別與被告幸府建設股份有限
          公司（下稱幸府公司）訂立房屋預定買賣合約書及與
          被告己○○、癸○簽訂土地預定買賣合約書，買受被
          告幸府公司於被告己○○、癸○所有之基隆市信義區
          ○○○段深澳小段十五、十六、十六之一、十七、十
          八之一、十八之二、十八之三、十八之四、十八之六
          、十八之七、十八之八、十八之九、十九、三０四號
          等地號內所建麗景江山Ｅ區5 號1 樓房屋乙戶及其坐
          落基地應有部分，分別為房屋價款2,140,000 元及土
          地價款3,180,000 元，原告並已分別繳交房屋價款
          588,000 元及土地價款852,000 元。依房屋預定買賣
          合約書第2 條約定，被告幸府公司應於地坪完成日起
          700 個工作天完工，惟被告幸府公司並未依約於地坪
          完成日起700 個工作天完工，至本件起訴狀繕本送達
          之日，被告等仍未依約將原告所買受之房地交予原告
          ，是以被告已陷於給付遲延。
    （二）原告曾於90年10月5 日分別寄發存證信函催告被告依
          約履行，否則將解除契約，惟因招領逾期而退回。嗣
          後，原告再於同年11月5 日再次寄發存證信函予被告
          ，其中被告癸○、己○○係於同年月6 日送達，被告
          幸府公司仍因地址不明而無法送達。雖有己○○函覆
          「原告於文到七日內到幸府公司依約辦理過戶」，惟
          己○○所寄予原告之信函中未見幸府公司之聯絡方式
          。而原告寄發兩次存證信函予被告幸府公司，兩次皆
          遭地址不明而退回，是以原告根本無從知悉如何聯絡
          被告幸府公司，如何辦理所有權移轉登記，然被告幸
          府公司亦未曾聯絡原告前去辦理所有權移轉登記，且
          被告己○○雖有函覆，亦不應認為被告己○○之函覆
          即為代表被告幸府公司。原告解除契約之意思表示既
          已送達於被告癸○及己○○，雖原告解除契約之意思
          表示未合法送達於被告幸府公司，惟按原告與被告曾
          勤及己○○所簽定之「土地預定買賣契約書」第11條
          及原告與被告幸府公司所簽定「房屋買賣預定契約書
          」第17條之規定，被告幸府公司、被告癸○及己○○
          應負連帶責任之情形下，原告與被告幸府公司所簽訂
          之契約亦為解除。如鈞院認為以上仍未合法解除契約
          的話，茲再以起訴狀繕本催告被告依約履行，並以就
          審期間為履行期間，否則原告將對被告等人解除兩造
          所訂定之房屋預定買賣合約書及土地預定買賣合約。
    （三）按契約解除時，當事人雙方回復原狀之義務，除法律
          另有規定或契約另有訂定外，依左列規定．．．二、
          受領之給付為金錢者，應附加自受領時起之利息償還
          之。民法第259條第2款定有明文。另房屋預定買賣合
          約書第6條及土地預定買賣合約書第5條均約定，本約
          房屋土地倘乙方即被告無故不能交付或不賣時，乙方
          除應將甲方所繳總價款全部退還外，另應按照甲方以
          繳付隻總價款同額賠償於甲方。而系爭合約書第17條
          及第11條復分別約定被告等人應就彼此所應履行之義
          務負連帶責任，因此被告除應連帶給付原告已付款項
          1,440,000元外，尚應賠償原告已付總價款之同額之
          違約金予原告，然就此部份先為一部起訴請求其二分
          之一即720,000元，其餘部份茲保留其請求權。
II、被告方面：
一、聲明：原告之訴及假執行之聲請均駁回。
二、陳述：
    （一）被告幸府公司因出現財務狀況，經被告癸○與己○○
          再集資並與借貸銀行洽談增貸後，組成新的建設公司
          即台勤建設股份有限公司（以下稱台勤公司）。銀行
          將貸款貸與台勤公司，銀行並要求幸府公司將未完工
          之在建房屋也過戶給台勤公司，以確保銀行之債權。
          由台勤公司先完成另外一區約四百戶之房屋於86年取
          得使用執照，並已全部交屋完結。再進行本區兩百零
          五戶之房屋，本區於88年1 月22日取得使用執照。系
          爭房屋，目前登記為台勤公司所有，保持隨時可以交
          屋之狀況，只需原告同意進行過戶手續隨時即可進行
          。該房地除因建築過程有向銀行貸款以進行工程，故
          有銀行之他項權利設定，但只需付款即可塗銷。
    （二）台勤公司於88年取得使用執照後即積極與尚未換戶的
          少數客戶聯絡，於88年好不容易託人找到原告，並提
          供折讓方案，88年4 月1 日原告之先生到台勤公司來
          瞭解，允諾回去考慮。同年4 月6 日原告來電，說已
          經於他處另購房屋，要求解約退款。數年間即未再聯
          絡，直到93年6 月10日方再來存證信函要求交屋。依
          據原買賣契約第五條，「甲方若不按時繳付……，若
          逾期達十五日時，乙方不另行催告得逕行片面解約，
          甲方已繳付清之全部價款無條件由乙方沒收作為違約
          金及損害賠償，……」等，被告認為已達逕行解約之
          狀況
    （三）被告幸府公司仍由台勤公司的經營團隊在進行業務。
          目前幸府公司及台勤公司的負責人都同為李瓊怡，公
          司地址都設在己○○之住所。系爭房屋，由台勤公司
          完成，自然登記為台勤公司所有，到目前為止，仍然
          保持隨時可以交屋之狀況，只需原告同意進行過戶手
          續隨時即可進行。該房地除因建築過程有向銀行貸款
          以進行工程，故有銀行之他項權利設定，但只需付款
          即可塗銷，交屋並無問題。
貳、得心證之理由：
一、經查原告於81年5 月8 日分別與被告幸府公司訂立房屋預定
    買賣合約書，與被告己○○、癸○簽訂土地預定買賣合約書
    ，買受被告幸府公司於被告己○○、癸○所有之基隆市信義
    區○○○段深澳小段十五、十六、十六之一、十七、十八之
    一、十八之二、十八之三、十八之四、十八之六、十八之七
    、十八之八、十八之九、十九、三０四號等地號內所建麗景
    江山Ｅ區５號1 樓房屋乙戶及其坐落基地應有部分，分別為
    房屋價款2,140,000 元及土地價款3,180,000 元。依房屋預
    定買賣合約書第2 條約定，被告幸府公司應於地坪完成日起
    700 個工作天完工，惟因被告幸府公司出現財務狀況，系爭
    房地因而停工，經被告癸○與己○○再集資並與借貸銀行洽
    談增貸後，組成台勤公司，由台勤公司接續施工，於88 年1
    月22日取得使用執照，是系爭房屋之完工日期已逾兩造約定
    之完工期限，為兩造所不爭執，自堪信為真正。
二、按契約當事人之一方遲延給付者，他方當事人得定相當期限
    催告其履行，如於期限內不履行時，得解除其契約，民法第
    254 條定有明文。系爭房屋之遲延取得使用執照，係因被告
    幸府公司發生財務危機，自係因可歸責於被告所致，被告就
    系爭房地依法應給付遲延責任。原告已於90年11月5 日催告
    被告於7 日內依約履行，逾期即逕為解除契約之意思表示，
    並已於同年月6 日送達被告癸○、己○○，雖被告幸府公司
    仍因地址不明而無法送達，惟依兩造簽訂之房屋預定買賣合
    約書第16條約定：「甲乙雙方通訊地址均以本約所載地址為
    準，如有變更應及時以書面掛號通知對方，否則因無法送達
    或遭拒收致使函件退回者，均已郵局第一次投遞日期為送達
    日期。」，仍應視為合法送達，況且被告亦自承幸府公司原
    思表示已合法送達被告幸府公司，則原告以被告給付遲延為
    由，依民法第254 條規定解除契約，於法有據。至於被告雖
    辯稱台勤公司於88年取得使用執照後即積極與尚未換戶的客
    戶聯絡，於88年好不容易託人找到原告，並提他處另購房屋
    ，要求解約退款。數年間即未再聯絡，直到93年6 月10日方
    再來存證信函要求交屋等情，並未舉證以實其說，尚難信為
    真實。另被告雖於接到原告90年11月5 日所寄之存證信函後
    ，發函通知原告於文到7 日內辦理交屋過戶，惟查該通知係
    於同年月19日送達原告，已逾原告催告解除之期限，並有該
    紙存證信函附卷足憑，原告既已合法解除契約，被告之通知
    自不生效力。
三、再按契約解除時，當事人雙方回復原狀之義務，除法律另有
    規定或契約另有訂定外，依左列規定．．．二、受領之給付
    為金錢者，應附加自受領時起之利息償還之。民法第259 條
    第2 款定有明文。另房屋預定買賣合約書第6 條及土地預定
    買賣合約書第5 條均約定，本約房屋土地倘乙方即被告無故
    不能交付或不賣時，乙方除應將甲方所繳總價款全部退還外
    ，另應按照甲方以繳付隻總價款同額賠償於甲方。而系爭合
    約書第17條及第11條復分別約定被告等人應就彼此所應履行
    之義務負連帶責任，經查原告主張已分別繳交房屋價款
    588,000 元及土地價款852,000 元，為被告所不爭執，從而
    原告請求被告連帶返還價金1,440,000 元，及賠償已付總價
    款之同額之違約金之一部720,000 元，共計2,160,000 元，
    其自起訴狀繕本送達之翌日，其中被告癸○為93年7 月16日
    ，被告幸府公司、辛○○、壬○○為94年1 月5 日，均至清
    償之日止按週年百分之五計算之利息，依上揭規定，自屬正
    當，應予准許。又原告陳明願供擔保，請求宣告假執行，核
    無不合，茲酌定相當之擔保金額，予以准許。
四、結論：本件原告之訴為有理由，依民事訴訟法第85條第2 項
    、第87條、第390 條第2 項，判決如主文。
中　　華　　民　　國　　94　　年　　3 　　月　　31　　日
                  民事庭法  官  林李達
以上正本係照原本作成。
對於本件判決如有不服，應於收受送達後二十日內向本院提出上
訴書狀，敘述上訴之理由，上訴於臺灣高等法院，並按他造當事
人之人數附具繕本。
中　　華　　民　　國　　94　　年　　4 　　月　　1 　　日
                        書記官  黃錫煒
